臺灣高等法院臺中分院刑事判決　　　100年度交上易字第135號
上　訴　人　臺灣臺中地方法院檢察署檢察官
被　　　告　顏永潤
上列上訴人因被告業務過失傷害案件，不服臺灣臺中地方法院99
年度交易字第523號中華民國99年12月8日第一審判決（起訴案號
：臺灣臺中地方法院檢察署99年度偵字第14298號），提起上訴
，本院判決如下：
    主    文
原判決撤銷。
顏永潤犯業務過失傷害致人重傷罪，處有期徒刑伍月，如易科罰
金，以新臺幣壹仟元折算壹日。緩刑年。
    犯罪事實
一、顏永潤領有普通大貨車駕駛執照，受僱於怡樂國際股份有限
    公司（下稱怡樂公司）擔任送貨司機之職務，為從事駕駛業
    務之人。其於民國98年8月25日下午，駕駛牌照號碼0002-EQ
    號自用小貨車搭載助手謝賢福，沿臺中縣霧峰鄉○○○街由
    北往南方向行駛，而於同日下午2時40分許，欲直行通過該
    路段與育賢路之未劃分支、幹線道之無號誌交岔路口時，本
    應注意汽車在未劃設慢車道之雙向二車道行駛時，均應在遵
    行車道內行駛，在劃有分向限制線之道路，不得駛入來車之
    車道內，及汽車行駛時，駕駛人應注意車前狀況，並隨時採
    取必要之安全措施，且汽車行經無號誌燈之交岔路口，應減
    速慢行，作隨時停車之準備，而依當時天候晴、日間自然光
    線、柏油路面乾燥無缺陷，路口轉角處並設有凸面反光鏡多
    面，對各向來車均可憑目視觀察得悉，客觀上並無不能注意
    之情事，依其智識、能力亦無不能注意之情事，竟於行經上
    開路口時，跨越車道行駛，且因疏未觀看路口轉角處之凸面
    反光鏡，而疏未注意前方有無來車，即貿然以時速30至40公
    里之車速通過路口，適有配戴安全帽之林阿好騎乘牌照號碼
    ITY-011號重型機車，沿育賢路由東往西方向欲直行通過上
    開交岔路口，亦疏未注意行經上開未劃分幹、支線道且車道
    數相同之無號誌交岔路口，應禮讓右方來車先行，即貿然駛
    入路口，顏永潤駕駛之上開自用小貨車車頭因而撞及林阿好
    騎乘之上開重型機車右側車身，造成林阿好人、車倒地，受
    有雙側硬腦膜下血腫、挫傷性顱內出血、頭蓋骨骨折、肢體
    多處挫擦傷、雙側頭顱骨缺損、創傷性腦傷併吞嚥困難、雙
    側偏癱及認知障礙之重傷害。顏永潤於肇事後，於犯罪偵查
    機關未發覺前，主動向到場處理之臺中縣警察局霧峰分局警
    員劉明文坦承其為肇事者，自首而接受裁判。嗣經林阿好之
    夫盧文棋向臺灣臺中地方法院聲請對林阿好為監護宣告，經
    該院於99年1月8日以98年度禁字第490號民事裁定宣告林阿
    好為受監護宣告之人，並選定其子盧建銘為監護人。
二、案經顏永潤自首及林阿好之監護人盧建銘訴由臺灣臺中地方
    法院檢察署檢察官偵查起訴。
    理    由
一、證據能力之說明：
  (一)供述證據部分：
    刑事訴訟法第159條之5規定：「被告以外之人於審判外之陳
    述，雖不符前4條之規定，而經當事人於審判程序同意作為
    證據，法院審酌該言詞陳述或書面陳述作成時之情況，認為
    適當者，亦得為證據。當事人、代理人或辯護人於法院調查
    證據時，知有第159條第1項不得為證據之情形，而未於言詞
    辯論終結前聲明異議者，視為有前項之同意。」立法意旨在
    於傳聞證據未經當事人之反對詰問予以核實，原則上先予排
    除。惟若當事人已放棄反對詰問權，於審判程序中表明同意
    該等傳聞證據可作為證據，或於言詞辯論終結前未聲明異議
    ，基於尊重當事人對傳聞證據之處分權，及證據資料愈豐富
    ，愈有助於真實發見之理念，且強化言詞辯論主義，使訴訟
    程序得以順暢進行，上開傳聞證據亦均具有證據能力。查本
    案以下所引用被告顏永潤以外之人於審判外所為陳述之供述
    證據，經本院於準備程序時詢問檢察官、被告關於證據能力
    之意見，檢察官、被告對該等證據之證據能力均不爭執，且
    迄本院言詞辯論終結前，檢察官、被告就該等證據之證據能
    力皆未聲明異議，本院審酌該等證據作成時之情況，並無違
    法取證或其他瑕疵，認為均適於作為本案認定事實之依據，
    依刑事訴訟法第159條之5規定，該等供述證據皆有證據能力
    。
  (二)非供述證據部分：
    刑事訴訟法第159條至第159條之5有關傳聞法則之規定，乃
    對於被告以外之人於審判外之言詞或書面陳述之供述證據所
    為規範，至非供述證據之物證，或以科學、機械之方式，對
    於當時狀況所為忠實且正確之記錄，性質上並非供述證據，
    均應無傳聞法則規定之適用，如該非供述證據非出於違法取
    得，並已依法踐行調查程序，即不能謂其無證據能力。本案
    以下所引用之非供述證據，並無證據證明有出於違法取得之
    情形，復經本院依法踐行調查程序，自均有證據能力。
二、認定犯罪事實所憑之證據及理由：
  (一)訊之被告對於前揭犯罪事實坦承不諱，並有道路交通事故現
    場圖、道路交通事故調查報告表(一)、(二)、道路交通事故談話
    紀錄表、現場及車損照片16張附卷可稽。按汽車在未劃設慢
    車道之雙向二車道行駛時，均應在遵行車道內行駛，在劃有
    分向限制線之道路，不得駛入來車之車道內。汽車行駛時，
    駕駛人應注意車前狀況，並隨時採取必要之安全措施。汽車
    行經無號誌燈之交岔路口，應減速慢行，作隨時停車之準備
    。道路交通安全規則第97條第1項第1款、第2款、第94條第3
    項、第93條條1項第3款分別定有明文。本件車禍發生時，案
    發地點係天候晴、日間自然光線、柏油路面乾燥無缺陷（見
    卷附道路交通事故調查報告表(一)），路口轉角處並設有凸面
    反光鏡多面，可憑目視觀察得悉各方向來車（見卷附現場照
    片），顯見當時並無不能注意上開道路交通安全規則之情事
    ，被告於前揭時、地駕車自應注意及此，其竟跨越車道行駛
    ，且疏未注意前方有無來車，即貿然直行駛入路口，以致發
    生本件車禍，具有過失甚明。至於被害人林阿好在天候晴、
    日間自然光線、視距不良、柏油路面乾燥無缺陷之情形下，
    騎乘重型機車行經上開無號誌之交岔路口，未注意禮讓右方
    來車即被告車輛先行，而貿然駛入路口，其駕駛行為雖亦有
    過失，惟並不因此解免被告過失罪責之成立。本件於偵查中
    經送請臺灣省臺中縣區車輛行車事故鑑定委員會鑑定結果，
    亦認為被告駕駛自用小貨車行經無號誌交岔路口，未注意車
    前狀況，未減速慢行，跨路中駛入交岔路口內撞上重機車，
    為肇事主因；被害人騎乘重型機車行經無號誌交岔路口，未
    注意右方來車，為肇事次因，有該委員會99年6月2日中縣鑑
    字第0995501389號函及所附鑑定意見書可參（見偵查卷第78
    至80頁），益徵被告就本件車禍之發生確有過失。
  (二)被害人因本件車禍事故，受有雙側硬腦膜下血腫、挫傷性顱
    內出血、頭蓋骨骨折、肢體多處挫擦傷、雙側頭顱骨缺損、
    創傷性腦傷併吞嚥困難、雙側偏癱及認知障礙之重傷害等情
    ，有中國醫藥大學附設醫院診斷證明書2紙、仁愛醫療財團
    法人大里仁愛醫院診斷證明書1紙為憑（見偵查卷第4至6頁
    ），且經臺灣臺中地方法院認定被告已達因精神障礙，致不
    能為意思表示或受意思表示，亦不能辨識其意思表示效果之
    程度，而對被告為監護之宣告（見偵查卷第66至68頁所附臺
    灣臺中地方法院98年度禁字第490號民事裁定及確定證明書
    ），所受傷勢應屬刑法第10條第4項第6款所稱之重傷害無疑
    。被害人既因本次車禍受有上開重傷害，則被告之過失行為
    與被害人所受重傷害間，自具有相當因果關係。又被告既自
    承受僱於怡樂公司擔任送貨司機之職務，於送貨途中發生本
    件車禍等語（見偵查卷第60頁），當係以駕駛為其業務之人
    ，且肇事時正在執行業務中。綜上所述，被告業務過失傷害
    致人重傷之事證已臻明確，犯行堪以認定。
三、論罪科刑及撤銷原判決之理由：
  (一)核被告所為，係犯刑法第284條第2項後段之業務過失傷害致
    人重傷罪。被告於肇事後，在有偵查權限之人知悉犯罪人之
    前，留在肇事現場，並主動向到場處理本件車禍之員警坦承
    自己為肇事者等情，有臺中縣警察局交通事故肇事人自首情
    形紀錄表可佐（見偵查卷第39頁），其對於未發覺之罪自首
    而接受裁判，並斟酌本案為車禍事故之犯罪情節，爰依刑法
    第62條前段規定減輕其刑。
  (二)原審認被告罪證明確而予論科，固屬有據。惟按汽車駕駛人
    取得高一級車類之駕駛資格者，應換發駕駛執照，並准其駕
    駛較低級車類之車輛，已領有大貨車駕駛執照者，得駕駛小
    型車、輕型機器腳踏車。道路交通安全規則第61條第1項第3
    款定有明文。本件被告領有「普通大貨車」駕駛執照，業經
    原審當庭勘驗無訛（見原審卷第39頁反面），其於肇事時係
    駕駛登記於怡樂公司名下之「自用小貨車」，並未越級駕駛
    ，應屬有照駕駛而非無照駕駛。原判決認為被告係越級駕駛
    ，即與無照駕駛無異，而依道路交通管理處罰條例第86條第
    1項規定加重其刑，容有違誤。檢察官上訴意旨執此指摘原
    判決適用法律不當，其上訴為有理由，應由本院將原判決撤
    銷改判。爰審酌被告無犯罪前科，素行尚佳（見卷內臺灣高
    等法院被告前案紀錄表），其身為從事駕駛業務之人，本應
    謹慎小心維護自身及參與道路交通者之安全，竟疏於行車安
    全之注意義務因而肇事，及其與被害人各自過失之輕重程度
    ，被害人所受之重傷害，被告犯後自首、於本院審理中認罪
    ，且已於100年2月18日與被害人成立和解（見本院卷第31至
    32頁所附臺灣臺中地方法院100年度重訴字第59號和解筆錄
    影本）等一切情狀，量處有期徒刑5月，並諭知易科罰金之
    折算標準。
  (三)查被告未曾受有期徒刑以上刑之宣告，有臺灣高等法院被告
    前案紀錄表在卷可憑，此次因駕車肇事而觸犯刑典，已與被
    害人成立和解，堪信被告經此教訓，應知所警惕，當無再犯
    之虞，本院斟酌上情，認被告所受本案刑之宣告，以暫不執
    行為適當，故併予宣告緩刑3年，以勵自新。
據上論斷，應依刑事訴訟法第369條第1項前段、第364條、第299
條第1項前段，刑法第284條第2項後段、第62條前段、第41條第1
項前段、第74條第1項第1款，刑法施行法第1條之1第1項、第2項
前段，判決如主文。
本案經檢察官陳銘章到庭執行職務。
中    華    民    國   100    年    3     月    29    日
                  刑事第六庭  審判長法  官  李 文 雄
                                    法  官  蔡王金全
                                    法  官  黃 小 琴
以上正本證明與原本無異。
不得上訴。
                                    書記官  林 元 威
中    華    民    國   100    年    3     月    29    日
附錄論罪科刑法條：
刑法第284條第2項
從事業務之人，因業務上之過失傷害人者，處1年以下有期徒刑
、拘役或1千元以下罰金，致重傷者，處3年以下有期徒刑、拘役
或2千元以下罰金。
（上開罰金數額，依法提高30倍。）